臺灣高等法院臺南分院民事裁定　　　　　94年度家抗字第76號
抗　告　人　乙○○
相　對　人　甲○○
上列抗告人因與相對人間因離婚請求剩餘財產分配等事件，對於
中華民國94年11月14日臺灣嘉義地方法院92年度婚字第29號裁定
提起抗告，本院裁定如下：
    主    文
抗告駁回。
抗告訴訟費用由抗告人負擔。
    理    由
一、原審法院裁定以：
  (一)、按提起第二審上訴，應於第一審判決送達後20日之不變期
      間內為之；提起上訴如逾上訴期間者，原第一審法院應以
      裁定駁回之，民事訴訟法第440條、第442條第1項分別定
      有明文。
  (二)、本件第一審判決於民國（下同）94年8月31日送達上訴人
      即抗告人於原審委任有提起上訴特別代理權之律師張雯峰
      、奚淑芳、張蓁騏，有原審卷附送達證書可稽，乃抗告人
      遲至94年9月30日始行提起上訴（見上訴理由狀原審法院
      收文戳記），依上說明，其上訴顯已逾期，應予以駁回。
二、抗告意旨略以：
  (一)、行政機關之文書、訴訟上之文書，應交付予當事人或關係
      人，或使其有機會可以知悉文件內容之狀態，為法律上所
      稱之「送達」。送達處所，原則上在應受送達人之住居所
      或處所，民事訴訟法（抗告理由狀誤載為民法）第124條
      及第126條定有有明文。
  (二)、據原審所裁定理由「(二)、本件第一審判決於94年8月31日
      送達上訴人於原審委任有提起上訴特別代理權之律師張雯
      峰、…」等語，此理由僅可證明原審於上述日期將本件判
      決送達上訴人即抗告人一審委託律師知悉文件內容，而上
      訴人即抗告人並未有機會可以知悉文件內容之狀態，故以
      94年8月31日為送達日期計算，顯有瑕疵。
  (三)、抗告人所委任一審律師，確於本年9月初，將原審判決結
      果告知上訴人即抗告人，並徵詢是否被委託上訴？唯遭上
      訴人即抗告人拒絕，並請其送狀通知原審法院，將判決書
      送達至上訴人即抗告人住所，是原審法院於94年9月12日
      （抗告理由狀誤載為10月12日）將本件判決書以郵局掛號
      送達抗告人，抗告人始知悉本件判決內容，故可證明在抗
      告人未委託一審律師上訴，又不知悉94年8月31日原審判
      決內容，所以於94年9月12日原審法院以郵局掛號送達本
      件判決書予抗告人，抗告人始有機會可以知悉判決內容之
      狀態後，方屬合法送達，故抗告人於94年9月30日提出「
      非一審所委任律師」撰寫上訴狀，合法於20日上訴期限提
      出，其上訴並未逾期。爰依法提起抗告，求為廢棄原裁定
      云云。
三、按訴訟代理人受送達之權限未受限制者，送達應向該代理人
    為之，民事訴訟法第132條前段定有明文。而委任書既載明
    訴訟代理人依民事訴訟法第70條有為一切訴訟行為之權，則
    該訴訟代理人自不得謂無受送達之權限，最高法院26年滬抗
    字第42號判例意旨可資參照。
四、經查：本件兩造間因離婚請求剩餘財產分配等事件，原告即
    抗告人於起訴時即於91年12月20日委任張雯峰及奚淑芳律師
    就本事件有為一切訴訟行為之權並有民事訴訟法第70條第1
    項但書及第2項所列各行為之特別代理權，此有該民事委任
    狀附於原審卷(一)第17頁可稽；以及張雯峰律師就其代理權及
    特別代理權於94年6月3日對張蓁騏律師為複委任，亦有該民
    事委任狀附於原審卷(五)第184頁可按。而原審法院於94年8月
    22日所為92年度訴字第29號第一審判決（按該判決駁回原告
    即抗告人之訴）於94年8月31日分別送達於抗告人之受任人
    即張雯峰、奚淑芳及張蓁騏律師，亦有原審卷(五)第231至233
    頁之送達證書可稽，揆諸前揭說明，該第一審判決書已合法
    送達，發生送達之效力，即抗告人上訴期間自94年9月1日起
    算20日，至94年9月20日止為上訴期間末日（該末日非星期
    日、紀念日或其他休息日），抗告人至遲應於94年9月20日
    前提起上訴，乃上訴人竟遲至94年9月30日始行提起上訴（
    見上訴理由狀原審法院收文戳記），其上訴顯已逾期。抗告
    意旨主張：原審法院於94年9月12日始將本件判決書以郵局
    掛號送達抗告人【見原審卷(五)第236頁】，抗告人始知悉本
    件判決內容，故應以94年9月12日方屬合法送達，而抗告人
    於94年9月30日提出上訴狀，合法於20日上訴期限，其上訴
    並未逾期云云，要無可採。從而，原審法院裁定駁回其上訴
    ，核無不合。抗告意旨仍執前詞指摘原裁定不當，求予廢棄
    ，為無理由。
五、據上論結，本件抗告為無理由，依民事訴訟法第495條之1第
    1項、第449條第1項、第95條、第78條，裁定如主文。
中　　華　　民　　國　　94　　年　　12　　月　　28　　日
                  民事第四庭    　審判長法　官  林金村
　　　　　　　　　　　　　　　　        法　官  林輝雄
　　　　　　　　　　　　　　　　        法　官  胡景彬
上為正本係照原本作成。
抗告人如不服本裁定，僅得於收受本裁定正本送達後10日內以適
用法規顯有錯誤為理由，向本院提出再抗告狀（須附繕本1份及
繳納再抗告裁判費新台幣1000元），並經本院許可後始可再抗告
於最高法院。
中　　華　　民　　國　　94　　年　　12　　月　　29　　日
                                        書記官　趙玲瓏
【附記】                                            J
民事訴訟法第495條之1第2項準用同法第466條之1第1、2項規定
：
I對於第二審判決上訴，上訴人應委任律師為訴訟代理人。但上
  訴人或其法定代理人具有律師資格者，不在此限。
II上訴人之配偶、三親等內之血親、二親等內之姻親，或上訴人
  為法人、中央或地方機關時，其所屬專任人員具有律師資格並
  經法院認為適當者，亦得為第三審訴訟代理人。
